臺灣高等法院刑事判決　　　　　　　　　　　　　九十二年度上易字第三五五六號
　　上　訴　人　臺灣桃園地方法院檢察署檢察官
　　被　　　告　乙○○
右上訴人因被告竊盜案件，不服臺灣桃園地方法院九十二年度易字第九二八號，中華
民國九十二年九月三十日第一審判決（起訴案號：臺灣桃園地方法院檢察署九十二年
度偵字第六八九四號），提起上訴，本院判決如左：
    主  文
上訴駁回。
    理  由
一公訴要旨：
  檢察官起訴指被告於九十一年九月二十一日上午六時左右，意圖為自己不法之所有
  ，在臺北縣鶯歌鎮○○○路一七一之七號前，竊取福田有限公司所有車牌號碼為Ｒ
  二－九二三七號之自用小客車。同年月二十五日上午六時左右，在台北縣三峽鎮○
  ○路三巷十號前，經警尋得失車，採集指紋循線查獲。因認被告涉有竊盜罪嫌，依
  刑法第三百二十條訴請處斷。
二本院之判斷：
　(一)檢察官指被告涉有前述罪嫌，係以：該車失竊之事實，業經被害人公司經理甲○
  　○指述在案，並有贓物認領保管單附卷可稽，前開失車內所採指紋，亦經鑑定為
    被告所留，為其論據。惟查：
    1.本案失竊車輛內部所採指紋三枚，經內政部警政署刑事警察局鑑驗結果，與被
      告之指紋相符，固有鑑驗通知書在卷可憑。但依證人即原採證警察人員洪明華
      所述，前述車內遺存之指紋，均自右車窗內側採得。是其指紋遺留位置係在乘
      客座位而非駕駛座一側。從而此項鑑定資料，僅能證明被告確曾乘坐該車而已
      ，先予指明。
    2.持有或使用贓物之狀態，在通常經驗上可能之原因甚多，其中構成刑事犯罪之
      情形，重者如強盜罪之結合犯、輕者如收受贓物甚至侵占離本人持有之物，非
      但刑責各有等差，即其在訴訟上須依積極證據分別證明之構成要件事實亦各不
      相同。而被告持有贓物之來源，未必悉自被害人直接取得，從而查獲被告持用
      贓物之案件，若能針對被害人所述遭人不法侵害之時、地等項，積極有效建立
      與被告有關之證據連繫，且綜合全盤事證，復足可排除其他對於被告較為有利
      之合理懷疑，始得本於間接證據之推理作用，據以認定被告依何犯罪手段不法
      取得贓物。至於如何滿足此項訴訟上證明之需求，則有賴檢察機關善盡偵查中
      之蒐證職責與審判中之舉證責任。倘若證據資料未達足可積極證明全面待證事
      實之程度，而仍不足以超越其他合理之懷疑，即不得僅就被害人主張失竊與被
      告經查獲持贓兩項互不相屬之片斷事實，遽行推定被告行竊。
    3.卷查證人即被害人公司經理甲○○所述證詞，僅說明本案車輛係於九十一年九
      月二十一日六時左右，在臺北縣鶯歌鎮○○○路一七一之七號失竊，嗣後經警
      於同年月二十五日六時左右在三峽鎮○○路三巷十號前尋回。至於該車究竟如
      何失竊、下手行竊之人及其行為經過究為如何，悉皆無從具體證明，遑論據以
      認定被告與該證人所陳失竊時、地有何證據關連，被告亦堅決否認曾於九十一
      年九月二十一日上午六時左右前往鶯歌行竊。依據上述說明，即難僅因其曾經
      乘坐該車而遽為對其不利之判斷。
  (二)原審以卷存積極證據尚不足以證明被告犯罪，依據刑事訴訟法第三百零一條第一
    項判決無罪，適用法則並無違誤。檢察官上訴意旨，無非仍執前開業經原審詳為
    斟酌取捨之片斷事證，並以被告在偵審中對於在車內遺存指紋之原因未見合理交
    待、所辯情詞應無可採云云，指摘原判決有違論理法則及經驗法則。但犯罪事實
    之認定，應憑足可超越合理懷疑之積極證據為之，倘積極證據不足證明被告犯罪
    ，縱令被告之抗辯尚有疵累，仍不能以此資為積極罪證應予採信之理由（參照最
    高法院三十年上字第四八二號判例）。而所謂經驗法則或論理法則，乃吾人常態
    生活經驗上客觀存在之定則，並非當事人主觀之推測，亦不容對於事實審法院取
    捨證據之職權行使，任憑自己主觀意見漫事指摘，指為有違經驗法則與論理法則
    （參照最高法院七十四年台上字第一九八七號判例）。本案卷存證據既不足以證
    明被告於所訴行為時、地行竊，基於「罪證有疑，利歸被告」之無罪推定法則，
    自應維持原審所為有利被告之判斷。上訴論旨求予撤銷改判，為無理由，應予駁
    回。
三被告合法傳喚，無正當之理由不到庭，不待其陳述，逕行判決。
四依刑事訴訟法第三百六十八條、第三百七十一條，判決如主文。
本案經檢察官陳明光到庭執行職務。
中　　　華　　　民　　　國　　九十三　　年　　　三　　　月　　二十六　　日
                              臺灣高等法院刑事第十八庭
                                  審判長法  官　吳　敦
                                        法  官　梁宏哲
                                        法  官　林勤綱
右正本證明與原本無異。
如不服本判決，應於收受送達後十日內向本院提出上訴書狀，其未敘述上訴之理由者
並得於提起上訴後十日內向本院補提理由書（均須按他造當事人之人數附繕本）。
                                        書記官  王增華
中　　　華　　　民　　　國　　九十三　　年　　　三　　　月　　二十六　　日
